臺北高等行政法院判決　　　　　　　　　　　　　　　九十一年度簡字第七一五號
　　原　　　告　甲○○
　　被　　　告　財政部台灣省北區國稅局
　　代　表　人　林吉昌(局長)
　　訴訟代理人　乙○○　　　　.
右當事人間因綜合所得稅事件，原告不服財政部中華民國九十年八月二十二日台財訴
字第○八九○○七八○七五號訴願決定，提起行政訴訟。本院判決如左：
　　主  文
原告之訴駁回。
訴訟費用由原告負擔。
　　事  實
一、事實概要：緣原告係甲○○建築師事務所之負責人，民國（下同）七十九年度綜
    合所得稅結算申報，自行申報執行業務所得新台幣（以下同）二○二、八九一元
    ，經新竹市稅捐稽徵處查帳核定為一、○○五、九九五元，併課其當年度綜合所
    得，核定綜合所得總額一、九六六、二九七元，淨額一、三四三、七九七元。原
    告不服，經復查結果，追減執行業務所得九八、二三三元，原告猶不服，循序提
    起訴願、再訴願、均遭決定駁回，乃提起行政訴訟，案經行政法院（現已改制為
    最高行政法院）八十六年度判字第四九○號判決，將一再訴願決定及原處分關於
    執行業務收入及執行業務費用中之旅費、修繕費、保險費、稅捐及公會事業費部
    分撤銷囑由被告另為處分，經被告就判決撤銷意旨，重核結果，再行追減執行業
    務所得五八八、六二○元（共計追減執行業務所得六八六、八五三元），變更核
    定綜合所得總額為一、二七九、四四四元，淨額為六五六、九四四元。原告猶表
    不服，復就核減伙食費七二、七八○元及加計之行政救濟利息二部分，提起訴願
    ，遭決定駁回，遂提起本件行政訴訟，本院訴訟中，因被告已撤銷行政救濟利息
    部分之處分，原告撤回該部分之起訴。
二、兩造聲明：
　(一)原告聲明：訴願決定及原復查決定均應撤銷。
　(二)被告聲明：駁回原告之訴。
三、兩造爭點：被告對原告重核七十九年度綜合所得稅，再行追減執行業務所得五八
              八、六二○元（共計追減執行業務所得六八六、八五三元），變更核
              定綜合所得總額為一、二七九、四四四元，淨額為六五六、九四四元
              ，是否適法？
　(一)原告主張之理由：
　　1.按建築工地每日皆有數次休工用點心，以增進效率進度的工作方式。
　　2.原行政法院（現已改制為最高行政法院）判決意旨係指市區內出差，並無不可
　　　支領膳什費之規定，並未涉及伙食費之認列，就應核減伙食費之判決。
　　3.既然膳什費依規定不須提供外來憑證為被告所明知，因此事實上雇主無權無憑
　　　證依據。而以已出差或將出差人員有曾用餐在先來決定「伙食費」可否支用，
　　　何況係點心、煙酒、測量水線等「膳什費」開支。
　　4.因此被告及財政部顯然對事實情況不瞭解致有所誤決。
    5.另加計利息部份，係指行政機關延誤時日不計加息之原則，仍應請其答覆。
    6.按旅費之支出與伙食費之支出皆為法所明定，為被告所承認，且無不可同日列
　　　支之規定，亦為被告所無可否認之事實。
　　7.從被告答辯可瞭解被告一再從膳費作文章，而故意疏漏雜費，已失偏頗，而對
　　　工作常數次休工，用點心、煙、飲料、測量水線等膳雜費之事理卻避而不談，
　　　顯然已知理虧。
　(二)被告主張之理由：
　　1.按「四、旅費支出之認定標準如左：（一）國內出差：１、交通費、宿費一律
　　　檢據核實列支。２、支膳雜費不超過左列最高標準者，准予認定，無須提供外
　　　來憑證：(1)．．．。(2)其他職員，每人每日新台幣四百元。」「伙食費：一、
　　　．．．；按月定額發給員工伙食代金者，應提供員工簽名或蓋章之印領清冊。
　　　每人每月伙食費（包括加班誤餐費），最高以新台幣一千八百元為限」分別為
　　　執行業務所得查核辦法第二十條及二十條之一所明定。
　　2.原告自行申報職員旅費－誤餐費四五○、八○○元，又申報其職員每人每月伙
　　　食費一、八○○元，被告以其職員每人每月已領取伙食費一、八○○元且其旅
　　　費係以繪圖員、工程員現場勘查及申請謄本，核屬職員正常之經常性業務，而
　　　剔除旅費－誤餐費四五○、八○○元。經依行政法院判決撤銷意旨重核，准予
　　　追認國內出差誤餐費四五○、八○○元，並核減上述出差人員伙食費七二、七
　　　八○元（每人日六○元），依前揭規定，被告復查決定並無違誤，請予維持。
　　3.至原告主張膳雜費依規定不須提供外來憑證，被告以出差人員有否用餐在先來
　　　決定「伙食費」可否支用，顯對事實情況不了解，致有誤決乙節，查旅費中交
　　　通費、宿費一律檢據核實列支，「日支」膳雜費－職員「每人每日」不超過新
　　　台幣四○○元准予認定，無須提供外來憑證，此膳雜費即包括誤餐之伙食費及
　　　相關雜費，原告列報系爭膳雜費已達「每人每日」最高限額四○○元，再支領
　　　伙食費（每日六○元），實已有超限情形。且被告認列其職員每人每月伙食費
　　　一、八○○元而剔除旅費－誤餐費四五○、八○○元；經依行政法院判決撤銷
　　　意旨重核，准予追認國內出差誤餐費四五○、八○○元，並核減上述出差人員
　　　伙食費七二、七八○元（每人每日六○元），應無違誤，是原告主張顯係誤解
　　　，應不足採。
　　理  由
一、本件原告起訴之行政救濟利息部分，被告已依財政部八十八年六月二十八日台財
    稅第八八一九二三九二○號函附會商結論，以八十九年十一月七日北區國稅法第
    八九一一九四七一號函覆原告，納稅義務人如對復查決定應納稅額不服，提起訴
    願時，該利息部分之處分，不生效力，被告已暫行註銷系爭利息，經提示原告後
    ，業據原告撤回該部分之起訴，是本件所應審究者，僅係被告未追認原告所申報
    之七二、七八○元伙食費部分，因未達十萬元之核課稅額，依行政訴訟法第二百
    二十九條規定，以簡易案件辦理，合先敘明。
二、按「個人之綜合所得總額，以其全年左列各類所得合併計算之：第一類。(2)其第
    二類：執行業務所得：凡執行業務者之業務或演技收入，減除．。(2)後之餘額為
    所得。」所得稅法第十四條第一項第二款定有明文。次按「四、旅費支出之認定
    標準如左：（一）國內出差：１、交通費、宿費一律檢據核實列支。２、支膳雜
    費不超過左列最高標準者，准予認定，無須提供外來憑證：(1)．．．。(2)其他職
    員，每人每日新台幣四百元。」、「伙食費：一、．．．；按月定額發給員工伙
    食代金者，應提供員工簽名或蓋章之印領清冊。每人每月伙食費（包括加班誤餐
    費），最高以新台幣一千八百元為限」復為執行業務所得查核辦法第二十條及二
    十條之一所明定。
三、查原告自行申報職員旅費－誤餐費四五○、八○○元，又申報其職員每人每月伙
    食費一、八○○元，被告認原告以其職員每人每月已領取伙食費一、八○○元且
    其旅費費係以繪圖員、工程員現場勘查及申請謄本，核屬職員正常之經常性業務
    ，而剔除旅費－誤餐費四五○、八○○元，嗣經依行政法院判決撤銷意旨重核，
    准予追認國內出差誤餐費四五○、八○○元，惟核減上述出差人員伙食費七二、
    七八○元（每人日六○元）等情，有復查決定、訴願決定書附卷可稽，且為兩造
    所不爭執，堪信為真實。
四、原告主張膳雜費依規定不須提供外來憑證，被告以出差人員有否用餐在先來決定
    「伙食費」可否支用，顯對事實情況不了解，致有誤決云云；查(一)旅費中交通費
    及宿費一律檢據核實列支，而「日支」膳雜費－職員「每人每日」不超過四百元
    准予認定，無須提供外來憑證，此所謂「膳雜費」顧名思義，即包括誤餐之「伙
    食費」及相關雜費，要無疑義；(二)原告列報系爭膳雜費已達「每人每日」最高限
    額四百元，再支領伙食費（每日六○元），顯已逾越稅法立法意旨。(三)該膳雜費
    之支出係原告繪圖員、工程員以現場勘查或申請謄本等為由所支領，業據原告所
    自承，而原告所經營者係建築師事務所，上開現場勘查及申請謄本事項，要屬繪
    圖員及工程員正常職責，自無於伙食費之支領外，再支領旅費中之膳食費之理。
    (四)原告上開員工無論上午出勤中午前回來，或下午出勤傍晚回來，均支領膳食費
    ，業據原告陳述在卷，則其此項膳食費之報支顯與前揭旅費支出之立法意旨有違
    ，蓋與伙食費之報支已有重複，縱原告確有此項支出，要屬可歸責於原告未悉法
    令之事由，無解免牴觸執行業務所得查核辦法相關規定之稅責，至臻明確。(五)被
    告核計上揭伙食費之資料，經提示原告後，未表爭執，記明在卷，足證被告此項
    核計無訛。
五、綜合上述，原告既已列報員工旅費中之誤餐費四五○、八○○元；經被告准予追
    認核減，原告復報列上述出差人員伙食費七二、七八○元，要屬無據，被告依執
    行業務所得查核辦法第二十條及第二十條之一規定予以核減，並無不合，訴願決
    定予以維持，亦無違誤，原告仍執前詞，聲請撤銷，為無理由，應予駁回。
據上論結，本件原告之訴為無理由，爰依行政訴訟法第九十八條第三項前段，判決如
主文。
中　　華　　民　　國　　九十一　　　年　　　七　　　月　　　三十一　　　日
                 臺 北 高 等 行 政 法 院   第 六 庭
                                      法  官　   闕 銘 富
右為正本係照原本作成。
本件以訴訟事件所涉及之法律見解具有原則性者為限，始得於本判決送達後二十日
內向本院提出上訴狀並表明上訴理由，如已於本判決宣示後送達前提起上訴者，應
於判決送達後二十日內補具上訴理由（均按他造人數附繕本），且經最高行政法院
許可後方得上訴。
中　　華　  民　　國　　九十一　　  年　　　八　　　月　　　一　　　日
                                      書記官     吳 芳 靜
